臺灣新竹地方法院民事判決　九十三年度簡上字第八號
　　上　訴　人　乙○○
　　被　上訴人　甲○○
右當事人間請求損害賠償事件，上訴人對於中華民國九十二年十二月十一日本院新竹
簡易庭九十二年度竹簡字第七五三號第一審判決，提起上訴，本院於中華民國九十三
年四月二十八日言詞辯論終結，判決如左：
    主      文
上訴駁回。
第二審訴訟費用由上訴人負擔。
    事      實
甲、上訴人方面：
一、聲明：(一)原判決廢棄。(二)駁回被上訴人在第一審之訴。
二、陳述：除與原判決記載相同者，茲予引用外，補稱：
  (一)兩造於本院九十二年竹交簡字第二六五號刑事案件審理中達成和解時，依上訴人
    所記憶，曾經簽署三份文件，經兩造無異議後簽名，而法官經被上訴人要求，命
    上訴人交付診斷證明書、醫藥費收據及身分證影本，因上訴人對於將身份證影本
    交付他人有意見，方才在法官指示下加註醫藥保險用，詎料嗣後遭被上訴人張冠
    李戴，並矇騙上訴人簽署強制汽車責任保險給付確認書。
  (二)系爭強制汽車責任保險早經上訴人於民國九十一年九月間合法領取，上訴人於車
    禍發生後一開始即向被上訴人請求賠償精神慰撫金新台幣（下同）二十萬元，對
    於保險、醫療及車損均未提及任何賠償，此為被上訴人所明知，被上訴人以兩造
    約定強制汽車責任保險給付由被上訴人取得，實屬子虛烏有。
三、證據：除原審提出者外，補提診斷證明書、南門醫院門診醫療費用明細及收據、
    存摺影本各一紙、刑事附帶民事起訴狀一份（以上均影本）為證。
乙、被上訴人方面：
    被上訴人未於言詞辯論期日到場，亦未提出書狀作何聲明陳述。
丙、本院依職權調閱九十二年度竹交簡字第二六五號被上訴人過失傷害刑事案件全卷
    。
    理      由
甲、程序部份：
    本件被上訴人經合法通知，未於言詞辯論期日到場，核無民事訴訟法第三百八十
    六條所列各款情形，爰依上訴人之聲請，由其一造辯論而為判決。
乙、實體部份：
一、被上訴人主張：其於九十一年九月十八日下午駕駛車號ＦＱ—一○○○號自用小
    客車，與上訴人所騎乘車號ＶＭＭ—四二五號之輕機車發生擦撞，上訴人因而受
    有右手無名指末端創傷性截肢之傷害，嗣後兩造於刑事庭達成和解，由被上訴人
    交付十五萬元予上訴人，其中三萬元係捐款給新竹市肢體傷殘自強協會，另十二
    萬元則由上訴人當庭收取現金，並約定上訴人應將其得領取之強制汽車責任保險
    理賠金七萬元歸由被上訴人取得，上訴人並簽署同意上開保險金由被上訴人領取
    之確認書，及交付註記有：「本證限甲○○申請保險用。他用無效。」等字樣之
    身分證影本予被上訴人收執，詎該理賠金竟早已由上訴人領迄，是上訴人應依承
    諾將保險金返還被上訴人。為此，請求判命上訴人應給付被上訴人七萬元，及自
    支付命令狀送達之翌日即九十二年六月二十五日起至清償日止，按週年利率百分
    之五計算之利息等語。
二、上訴人則以：上訴人係依法於九十一年九月間領取機車強制險七萬五千多元之理
    賠金，嗣與被上訴人在本院刑事庭達成十二萬元的和解時，並無提及保險、醫療
    及車損均未提及任何賠償問題，而上訴人交付國民身份證影本與被上訴人，亦係
    依法官指示加註醫藥保險用，詎遭被上訴人張冠李戴，上訴人實無應允將上訴人
    可領取之強制汽車責任保險理賠金歸由被上訴人取得等語，資為抗辯。
三、查被上訴人於九十一年九月十八日下午駕駛車號ＦＱ—一○○○號自用小客車，
    與上訴人所騎乘車號ＶＭＭ—四二五號之輕機車發生擦撞，上訴人因此受有右手
    無名指末端創傷性截肢之傷害，後上訴人即對被上訴人提出過失傷害之刑事告訴
    ，而由本院以九十二年度竹交簡字第二六五號刑事案件受理在案，嗣於九十二年
    五月十九日調查時兩造達成民事和解，約定由被上訴人給付上訴人十五萬元，並
    經被上訴人當庭交付十二萬元予上訴人收受，另依上訴人之指示捐款三萬元予新
    竹市肢體傷殘自強協會，上訴人即當庭撤回對被上訴人所提之刑事告訴等情，業
    據本院依職權調閱前揭刑事案卷核閱無訛。又上訴人已於九十一年十月十七日間
    領得其投保之強制機車責任保險理賠金七萬元，亦有中國產物保險股份有限公司
    車險理賠計算書及上訴人存摺影本一紙附卷為憑。而上開事實俱為兩造所不爭執
    ，自堪信為真實。
四、本件爭點及本院判斷：
    本件被上訴人主張兩造於本院九十二年度竹交簡字第二六五號刑事案件調查程序
    中達成和解時，並約定上訴人應將其得領取之強制汽車責任保險理賠金七萬元歸
    由被上訴人取得乙節，為上訴人所否認，則兩造間究有無上開約定，即為本件所
    應審究者，本院判斷如下：
  (一)查本院九十二年度竹交簡字第二六五號刑事案件九十二年五月十九日訊問筆錄就
    兩造間和解內容，雖僅記載：「被告（即被上訴人）願給付告訴人（即上訴人）
    新台幣拾伍萬元，並當庭交付新台幣拾萬元收受無訛，並依告訴人之指示捐款三
    萬元給新竹市肢體殘障自強協會。告訴人願放棄任何民、刑事之追訴，並撤回過
    失傷害的告訴，民事其餘之請求均拋棄。」等語。惟查，上訴人自認卷附強制汽
    車責任保險給付確認書（見原審卷第三一頁）上之簽名確為其本人所為，印文亦
    為其所有，而觀之該確認書上記載：「．．．兩造同意貴公司依強制汽車責任保
    險給付標準與保險單條款第十六條相關規定審查後，逕行將該賠款歸墊返還加害
    人（指被上訴人）。」等語，復以上訴人在其所有國民身分證影本（見原審卷第
    三二頁）上親自註記：「本證限甲○○申請保險用。他用無效。」等字樣後交予
    被上訴人收執，足認上訴人知悉且同意強制汽車責任保險給付係約由被上訴人領
    取，否則上訴人應無親在上開文件簽名、蓋章及加註之可能。
  (二)次查，證人即於上開刑事案件擔任被上訴人辯護人之林思銘律師到庭結稱：「（
    問：與兩造協調的地點？）當天在法庭內，並且之後就達成和解，並沒有到其他
    地點再去協調。」、「（問：當時雙方達成協調的內容？）十五萬元，而有關於
    保險部分當場有拿資料給被告寫，被告當時同意保險金由保險公司直接匯到原告
    帳戶內，保險金是強制險或責任險已不太記得。」、「當時雙方的約定是由原告
    去領取強制險的保險金，不知道被告已經先去領取保險金。」、「（問：當時雙
    方有無談保險金額多少？）答：當時詢問原告自己的保險公司最少可領到七萬元
    。」、「（問：和解時有無跟被告說和解十五萬元內有包含強制險的理賠金？）
    有，但不是說的很明確，只是跟他說他的保險金應由原告領，是在被告在庭上簽
    資料時我直接跟他說的。」等語（見原審卷九十二年十一月二十四日調解程序筆
    錄）。而證人林思銘為被上訴人辯護上開刑事案件結束後，現既與兩造無任何利
    害關係，應無偏袒被上訴人致陷偽證罪責之理；且經本院於九十三年二月十九日
    當庭勘驗九十二年度竹交簡字第二六五號刑事案件九十二年五月十九日庭訊錄音
    帶，內容以：「法官：好了嗎？處理好了嗎？都可以了嗎？哪個資料你們有給了
    嗎？資料給一下，填一下看看，你給他看看這樣有沒有錯，有沒有要補充的？還
    是要‧‧‧‧你們看看這資料要不要。第三人：還有這二份證件要給他簽名，有
    二份證件要給他簽名蓋章，講的很清楚。法官：先看一下，先辦一下。第三人：
    （閩南語）保險這要麻煩你簽一下，受害人這裡，這請領保險金要麻煩你簽一下
    ，‧‧‧‧這意思就是‧‧‧你看一下‧‧‧（約二十秒錄音不清楚）。法官：
    協辦的手續麻煩你那個，還有那個捐款的收據麻煩給他們過目看一下（約十秒）
    法官：你們有沒有另外寫和解書？兩造：沒有。法官：你們先點點看那個資料對
    不對？沒有意見了？」等語，經本院製有勘驗筆錄一紙存卷可考（見本院卷第二
    八至二九頁），又前開勘驗內容中為陳述之第三人係證人林思銘律師乙節，亦為
    上訴人所陳明，足見證人證述於法庭內簽署資料時，曾向上訴人表明保險金應由
    被上訴人領取乙節，應屬實情，堪可採信。此外，本院刑事庭法官當庭亦已多次
    提醒兩造填載、確認所需資料。則上訴人仍執詞抗辯：當日庭訊全無提及保險給
    付，被上訴人矇騙上訴人簽署強制汽車責任保險給付確認書云云，自不足採。從
    而，被上訴人主張兩造確有於上開時日達成和解時，約定上訴人應將其得領取之
    強制汽車責任保險理賠金歸由被上訴人取得之情，核屬有據，應堪採取。
  (三)上訴人雖抗辯：伊何時於強制汽車責任保險給付確認書上簽名蓋章已不記得，僅
    記得和解當天有簽三份文件，但未看內容；又伊係應擔心身分證影本遭取作他用
    ，方在刑事庭法官指示下在身分證上註記，作為被上訴人申請醫療保險使用，詎
    遭被上訴人張冠李戴云云。然按私文書經本人或其代理人簽名、蓋章或按指印或
    有法院或公證人之認證者，推定為真正，民事訴訟法第三百五十八條第一項定有
    明文，則卷附強制汽車責任保險給付確認書依前開法條即應推定為上訴人所為，
    且上訴人既未曾陳述與被上訴人於和解成立後有簽署任何文件，自應認該確認書
    係於和解時由上訴人所自行簽署無誤。況衡諸常情，當事人於達成和解時莫不關
    注自己權益是否減損，進而考量是否願意讓步，上訴人並非愚魯，實無可能忽略
    被上訴人之辯護人與承辦法官之陳述、提醒，全未閱覽所簽署之文件內容即率予
    簽名用印，是上訴人空言抗辯係遭矇騙或稱已不記得簽署強制汽車責任保險給付
    確認書，均難認可取。至上訴人係於其身分證影本上加註限被上訴人申請保險使
    用，並未有表示係用供被上訴人申請「醫療保險」之記載，另觀之兩造於刑事程
    序及本件歷次往來書狀上，均無隻字片語提及被上訴人有因本件車禍事故受傷得
    申請醫療保險給付，則上訴人於本件言詞辯論程序始陳稱身分證影本係作為被上
    訴人申請醫療保險使用，顯非可信，其所辯身分證影本為被上訴人申請醫療保險
    使用而遭張冠李戴云云，亦非足採。
五、綜上所述，兩造就系爭車禍事件於本院刑事庭達成和解時，即已約明上訴人應將
    其得領取之強制汽車責任保險理賠金歸由被上訴人取得之事實，洵堪認定。則被
    上訴人依上開約定，請求上訴人給付已領取之強制汽車責任保險理賠金七萬元，
    及自支付命令狀送達翌日即九十二年六月二十五日起至清償日止，按年息百分之
    五計算之利息，即有理由，應予准許。是原審判命上訴人如數給付，並依職權宣
    告假執行，於法並無不合。上訴意旨指摘原判決不當，求予廢棄改判，為無理由
    ，應予駁回其上訴。
六、據上論結，本件上訴為無理由，依民事訴訟法第四百三十六條之一第三項、第四
    百四十九條第一項、第三百八十五條第一項前段、第七十八條，判決如主文
中　　　華　　　民　　　國　　九十三　　年　　　五　　　月　　  十四　　日
                                  臺灣新竹地方法院民事第一庭
~B審判長法官  蔡孟芳
~B　　　法官　彭洪英
~B　　　法官　鄭子俊
右為正本係照原本作成。
不得上訴。
~B法院書記官　林美足
中　　　華　　　民　　　國　　九十三　　年　　　五　　　月　　  十四　　日
